臺北高等行政法院判決　　　　　　　　　　　　　　　九十年度訴字第一一八六號
　　　　　　　　　　　　　　　.
　　原　　　告　北吉電器有限公司
　　代　表　人　甲○○董事）.
　　訴訟代理人　劉慧君律師（兼送達代收人）
　　　　　　　　徐履冰律師
　　被　　　告　財政部基隆關稅局
　　代　表　人　朱恩烈（局長）
　　訴訟代理人　丁○○
　　　　　　　　丙○○
　　　　　　　　乙○○
右當事人間因私運貨物進口事件，原告不服財政部關稅總局中華民國八十九年十二月
十三日台關訴壬字第八九○二七八號訴願決定，提起行政訴訟。本院判決如左：
　　主　文
訴願決定及原處分均撤銷。
訴訟費用由被告負擔。
　　事　實
一事實概要：
  (一)緣原告於民國（以下同，西元除外）八十九年二月十五日向美商LONGLIFE
    International Corp.（以下稱LONGLIFE公司）訂購如附件一訂單所示之半年份
    之家電用品一批計二、七四○台。LONGLIFE公司於同年三月五日傳真如附件二所
    示之信函予原告表示將裝櫃運送六四八台貨物來台；並先於八十九年三月十五日
    將第一批貨物電視機及投影機等裝櫃發航後，於同月二十一日傳真如附件三、四
    、五所示載明一一○台、金額美金五七、三七○元之發票、裝櫃明細表及載貨證
    券予原告，預定於同月三十一日到港。原告於同年三月二十一日由華南銀行開立
    同額之信用狀，支付予LONGLIFE公司。嗣LONGLIFE公司將第二批貨物彩色電視機
    等裝櫃發航後，於同年四月三日傳真如附件六、七、八所示載明五三八台、金額
    美金一五八、九五八元之發票、裝櫃明細表及載貨證券予原告，預定於同月二十
    一日到港。
  (二)原告於第一批貨物抵達後之八十九年四月五日，依所訂立委託進口合約書，以匯
    僑股份有限公司（以下稱匯僑公司）名義，委由祥隆報關有限公司（以下稱祥隆
    報關公司），向被告申報該批貨物進口（報單第ＡＷ＼八九＼一六一四＼○一九
    一號），申報價值新台幣（以下同，美金除外）一、七六二、六○八元。經被告
    所屬五堵分局於八十九年四月六日派員查驗，發現貨物裝載內容與L/C不符，
    並通知祥隆報關公司於翌（七）日拆櫃清點結果，發現貨櫃前半段所裝貨物，均
    為報單所申報之貨物；而於中後段位置，查獲三十六箱以原申報第一項貨物彩色
    電視機型號CZ-27T31包裝箱內未裝電視機，卻裝有未列於報單之第十至第十五項
    之錄放影機及液晶攝放影機MITSUBISHI VCR HS-U545一○五台、JVC VCR HR-S
    3600U五十四台、TOSHIBA VCR W-603三十六台、TOSHIBA VCR M-735八台、SHARP
    VIEWCAM VL-E780U八十九台、SHARP VIEWCAM VL-AH30U一○○台；並於貨櫃最內
    部裝有未列於報單之第七項至第九項彩色電視機TOSHIBA COLOR TV CZ-27T31二
    十台、TOSHIBA PROJECTION TV TZ-50V61四台、TOSHIBA PROJECTION TV
    TZ-50V51十二台、SONY COLOR TV KV-32S42七台、SONY COLOR TV KV-32XBR250
    十台、SONY COLOR TV KV-27FV15十五台、SONY COLOR TV KV-36XBR250九台、
    SONY COLOR TV KV-36FS10三台，價值為四、八六九、七六一元。
  (三)原告遂先後於八十九年四月十八日、二十八日由匯僑公司向被告提出「申請（報
    備）函」、「報備函」，申請以上二櫃併案辦理報關手續。被告以既經查獲即不
    得再行申請併櫃為由拒絕受理，並要求隨後到港之第二櫃，按開櫃到貨實際點驗
    數量，請原告向發貨人及船公司申請重新開立裝櫃明細表、發票及載貨證券後，
    始得報關領貨；並就第一櫃貨物第七至十五項部分，認原告顯有蓄意掩匿，夾藏
    未申報貨物私運進口之違法行為為由，依海關緝私條例第三十六條第一項、第三
    項規定，以八十九年七月五日八十九年第八九○八九九之一號處分書將貨物沒入
    ，並處貨價一倍之罰鍰三、三五四、二三六元。原告不服，向被告聲明異議，被
    告以八十九年九月七日基普五字第八九一○五六二九號通知書維持原處分。原告
    仍不服，向財政部關稅總局提起訴願，亦遭八十九年十二月十三日台關壬字第八
    九○二七八號決定駁回，遂提起本件行政訴訟。
二兩造聲明：
　(一)原告聲明求為判決：如主文所示。
　(二)被告聲明求為判決：
    1.原告之訴駁回。
    2.訴訟費用由原告負擔。
三兩造之爭點：
  原告是否顯有蓄意掩匿，夾藏未申報貨物私運進口之違法行為，應依海關緝私條例
  第三十六條第一項、第三項規定，沒入貨物，並處貨價一倍之罰鍰？
　(一)原告主張之理由：
    1.本件係同一發貨人發貨兩批以上互相誤裝錯運，依進出口貨物查驗及取樣準則
      第十九條規定，應准予併案辦理。
      (1)依進出口貨物查驗及取樣準則第十九條、海關緝私條例第三十一條之一規定
        ，有下列三種情況之一者，雖進口貨物有溢裝或實到貨物與申報不符或夾雜
        其他物品進口之情形仍應免予議處：來貨出於同一發貨人發貨兩批以上，
        互相誤裝錯運，經舉證證明並經查明屬實；收貨人或報關人以書面向海關
        查驗貨單位主管或其上級主管報備者視同補報；雖非同一發貨人發貨兩批
        以上，但能證明是誤裝者〔參最高行政法院（八十九年七月一日改制前為行
        政法院）七十五年判字第八五五號判決〕。
      (2)系爭第一批貨物係原告於西元二○○○年二月十五日，向LONGLIFE公司所下
        半年份訂單之一部分，發貨人於收受原告訂單後，會陸續向各供應商訂購原
        告所需之貨物，待各供應商確認將供給之數量足以裝滿貨櫃時，發貨人才通
        知原告約於何時可以出貨，再於貨物裝櫃後將發票、裝櫃明細表及載貨證券
        傳真予原告，原告始請匯僑公司委託銀行簽發信用狀寄交發貨人。LONGLIFE
        公司於同年三月五日傳真通知將於近日發貨予原告，數量共計六百四十八台
        ，並於同年三月十五日將第一批貨物裝櫃上船出航，再於同年三月二十一日
        開出發票及裝櫃明細表寄交匯僑公司，該批貨物於同年月三十一日抵達基隆
        港，隨後第二批貨物於同年四月三日再度裝櫃上船出航，當日台灣時間四月
        四日正值清明節放假一天，翌（五）日原告即委託報關行就第一批到港貨物
        報關進口，被告四月六日查驗發現實到貨物與申報進口貨物不符。原告於四
        月六日知悉貨物裝載內容與L/C不符後，立即通知LONGLIFE公司查證確認，
        LONGLIFE公司於四月七日答覆：「據查本公司將部分貨品誤裝於貨櫃號碼（
        NO.0000000）之貨櫃中，其主要原因乃本公司倉庫管理之主管人員當時休假
        ，出貨人員又出具內容錯誤之發票予裝櫃部門．．．本公司願意承擔全部責
        任，並補救此一不可原諒之錯誤．．．為避免裝載及卸載貨物時造成包裝損
        傷，所以使用舊的TOSHIBA電視機紙箱作為裝載之用．．．誤裝應裝載於編
        號0000000貨櫃之貨物，裝載於0000000之貨櫃中．．．」同日被告拆櫃查驗
        後，發現貨櫃中竟有VCR及VIEWCAM等載貨證券所未記載之貨物，原告立即又
        傳真請發貨人說明原委，LONGLIFE公司始徹底調查後，於四月十日再度補充
        答覆：「根據倉儲人員報告回覆，通常貨抵倉庫經查點無訛即入倉庫擱置一
        旁等待出貨，裝櫃時再由裝貨工人打包，錄放影機及液晶攝放影機原應置於
        棧板上待數量正確後再行綑綁裝上貨櫃。因這兩項陸續到貨進倉，裝貨工人
        唯恐外型包裝受污損，見尚有電視機空箱就自行將已到小型商品裝入以利存
        放，避免外型包裝受到損傷，又因倉庫同時有二個貨櫃情況混亂，搬貨工人
        未查前裝貨人員作業，誤裝暫放於箱內尚不出（應裝入第二櫃）之商品視為
        電視機予以裝櫃，故造成如此重大的疏忽」「ＰＳ由於誤將VCR及VIEWCAM
        裝入三十六個紙箱中，原告應裝於三十六個TOSHIBA CZ-27T31紙箱之三十六
        台電視機並未出貨予貴公司。」等語，原告始知事情原委，乃提出上揭證據
        請求被告據實認定本件為互相錯裝誤運，惟不被採酌。
      (3)至於被告及訴願決定認「產地不符」及「缺三十六台」等由認不得併案辦理
        部分：
        三台產地不符部分：被告於訴願言詞辯論時，表示產地不符影響貨物價格
          （以墨西哥產製電器虛報為美國產製），而可能產生偷漏關稅之結果，故
          與本件有關聯云云。惟查美、墨邊境電器生產廠雲集，因垂直及水平專業
          分工的關係，時常難以區辨究為何國所產，導致申報時偶有錯誤產生，只
          要經發貨人另行出具證明更正即可不生任何影響；且兩國產製貨物在台關
          稅稅率完全相同，縱如被告所述影響關稅，本件以墨西哥產製貨物申報為
          美國貨，係以低價貨物報為高價貨物，反而增加關稅稅收，無任何逃漏關
          稅之情。
        缺三十六台部分：因清點貨櫃人員於清單上認為三十六個電視機紙箱內裝
          載三十六台電視機，乃未於第二櫃中補上遺漏之三十六台電視機，已如前
          所述，由此更可證明本件確為錯裝誤運。本件第一櫃發生溢裝情事，純屬
          發貨人倉庫作業疏誤所致，依前揭規定應准予併案辦理。
      (4)又依下列事實亦可佐證本件確為錯裝誤運：
        二櫃加總數量相符，有發票、裝櫃明細表、載貨證券及進口報單可稽。
        少三十六台是因第一櫃搬運人員裝櫃完畢（誤將裝載錄放影機及液晶攝放
          影機之電視機箱搬上貨櫃中），經清點人員清點外箱數量時，認知第一櫃
          中已裝載三十六台電視機，乃未於第二櫃中補上，造成二櫃總數量少了三
          十六台電視機，此有買賣雙方最後結算貨款扣除該三十六台電視機之通知
          單暨電匯單據及信用狀可稽。
        前揭事實亦經被告於進口報單上載明「彩色電視機型號CZ-27T31包裝箱內
          『未裝』有電視機，『而裝』有未列於報單之錄放影機及液晶攝放影機」
          等字，顯見LONGLIFE公司說明誤裝錯運均與事實相符。
        又從兩只貨櫃裝櫃時間相近，又均為同一發貨人出貨給同收貨人。本件第
          一櫃三月十五裝櫃發航，第二櫃四月三日裝櫃發航，第一櫃在四月六日報
          關查驗發現溢裝，此時第二櫃早已啟航，第二櫃中較裝櫃明細表、發票及
          載貨證券所載內容，少裝四一八台電器。查驗時第二批貨物既已在海上，
    　　　若原告欲走私進口，絕無要求發貨人於第二批貨櫃中漏裝四百一十八台貨
　　  　　物之理，應係兩櫃互相錯裝誤運之結果。
      (5)原告既已檢附相關證明文件向被告申請併櫃申報，被告依法應審查原告所提
        文件，具體審認本件確為錯裝誤運等情，准予併案辦理，被告竟認既經查獲
        ，即不得嗣後再事申請等由，認事用法嚴重違誤。
    2.本件原告進口貨物並無海關緝私條例第三十六條第一項及第三項暨同條例第三
      條之規避檢查、偷漏關稅或逃避管制等情，不符「私運貨物進口」要件。
      (1)按「私運貨物進口、出口或經營私運貨物者，處貨價一倍至三倍之罰鍰。前
        二項私運貨物沒入之。」海關緝私條例第三十六條第一項及第三項定有明文
        。所謂「私運貨物進口、出口」係指規避檢查、偷漏關稅或逃避管制，未經
        向海關申報而運輸貨物進、出國境而言。因之，如依關稅法及有關法令規定
        ，向海關申報貨物經由通商口岸進口或出口者，則屬報運貨物進口或出口之
        行為，與「私運」貨物進口或出口之行為迥不相同，參法務部（）法參字
        第一一二八號令。
      (2)原告委託匯僑公司報關進口，並未有任何規避檢查之舉措、亦無偷漏關稅，
        況且本件進口物品亦非海關緝私條例第三條所屬之管制物品，自不符同條例
        第三十六條第一項「私運貨物進口、出口」要件。縱認原告因誤裝錯運使第
        一櫃實際到港貨物金額較申報進口貨物金額為高，但並未影響原告依法應按
        被告核定關稅額繳納之義務，亦無偷漏任何關稅。況且，原告前後二櫃原申
        報進口貨物內容，相較於經被告令更改報單後之內容，多出三十六台彩色電
        視機型號CZ-27T31，故原告所申報進口貨物內容應繳納之關稅額，較被告核
        定額及令更改報單後之關稅額為高（因為多三十六台彩色電視），無蓄意掩
        匿夾藏未申報貨物私運進口之必要，更欠缺為該等行為之動機及意圖。
      (3)按「依海關緝私條例第三十六條、第三十七條規定之處罰，仍應以行為人之
        故意或過失為其責任條件，本院釋字第二七五號解釋應予適用。」「人民違
        反法律上之義務而應受行政罰之行為，法律無特別規定時，雖不以出於故意
        為必要，仍須以過失為其責任條件。但應受行政罰之行為，僅須違反禁止規
        定或作為義務，而不以發生損害或危險為其要件者，推定為有過失，於行為
        人不能舉證證明自己無過失時，即應受處罰。」司法院釋字第五二一號、第
        二七五號解釋參照。匯僑公司起訴請求原告對於本件實到貨物與原申報不符
        ，造成其受有重大損失乙事，台灣台北地方法院民事判決認本事件之發生係
        國外廠商管理不善，工人在裝櫃時疏失，造成裝櫃錯誤，被告本身也是被害
        人，且裝櫃行為在國外，被告根本無法盡到管理、監督之責任，因此難認被
        告有故意或過失行為，故本件係LONGLIFE公司錯裝誤運，致實到貨物與原申
        報不符，應屬明確。
      (4)被告截取第一櫃到港貨物較申報數目多之部分，恝置前後兩櫃加總，原告實
        際上是「以少報多」，與非法夾藏之「以多報少」有異之事實，認原告違反
        海關緝私條例第三十六條第一項、第三項之規定，沒入貨物並處貨價一倍之
        罰鍰，其適用法律顯有錯誤，原處分應予撤銷。
    3.證據：提出訂購單PURCHASE ORDER、第一櫃裝貨明細表PACKING LIST、發票
      INVOICE、第二櫃裝貨明細表PACKING LIST、發票INVOICE暨進口報單、原告申
      報進口報單號碼AＺ0000000000、被告註記後進口報單號碼AＺ0000000000、兩櫃
      應到與實到貨物內容對照表、報備函、LONGLIFE公司傳真信函、通知單、交通
      銀行世貿分行賣匯水單＼收費收據、華南銀行信用狀、台灣台北地方法院台北
      簡易庭八十九年度北簡字第六五二四號宣示判決筆錄等影本。
　(二)被告主張之理由：
    1.原告依所訂立委託進口合約書，以匯僑公司名義報運進口電視機及投影機，經
      被告查驗結果，發現以原申報第一項電視機之外包裝箱，而裝有未列於報單第
      十至第十五項之錄放影機、液晶攝放影機等及裝於貨櫃最內部未列於報單第七
      項至第九項彩色電視機，原告顯有蓄意掩匿，夾藏未報列報單貨物，私運進口
      之違法行為，被告依海關緝私條例第三十六條第一、三項規定處貨價一倍罰鍰
      計新台幣三、三五四、二三六元，併沒入貨物，於法並無不合。
    2.查所謂互相誤裝錯運，係指諸如甲類貨物誤裝乙類，而乙類誤裝為甲類；或將
      應裝運甲地之貨物誤裝運至乙地，而乙地貨物誤運至甲地而言。
      (1)查本案第一項進口貨物原申報彩色電視機CZ-27T31五十六台，實際進口為五
        十六箱裝置CZ-27T31彩色電視機之包裝箱，其中二十箱為原申報CZ-27T31電
        視機，其餘三十六個應裝第一項電視機之紙箱，卻裝有未申報之貨物錄放影
        機及液晶攝放影機共計三九二台，兩者數量如此巧合，令人懷疑。
      (2)另查上開未申報之錄放影機及液晶攝放影機本身已有完全之成品式包裝（包
        括防水塑膠袋、防震保麗龍及防塵外包硬紙箱），所稱賣方裝貨人員唯恐該
        原廠包裝停置倉庫受污損，乃再予裝上彩色電視機空箱而導致誤裝等，顯與
        常理不合，且悖於一般倉貨管理原則，實為其掉包藏匿之飾辭，殊無足採。
      (3)又第一項貨物電視機另外三十六台抵達倉庫時，倉儲人員未發現紙箱內已裝
        上述之貨物，有違常理。縱如發貨人仍未發覺上開錯誤，本案尚有第七項至
        第九項電視機共計二十七台未申報，貨物裝櫃時，搬運人員亦未發覺第一批
        貨物裝箱單未列有此二十七台電視機，顯係昧於事實。且設若第一批貨物發
        貨錯誤，國外發貨人均未發覺，惟第二批貨物，依發票及裝箱單所載，包括
        錄放影機及液晶攝放影機共計三九二台，電視機一四六台，而實際裝櫃數量
        只有電視機一二○台，兩者數量及貨名差異甚大，搬運人員及國外發貨人仍
        未發現事實真相，孰能置信。
      (4)原告所稱，國外賣方經國內買方於八十九年四月七日通知後方知誤裝錯運，
        及提供雙方往來文件證明，亦顯為事後彌縫之詞，核無足採。另查本案第一
        批貨物於八十九年三月十五日裝船，八十九年三月十六日原告委託匯僑公司
        開具L/C，八十九年三月二十一日匯僑公司透過華南銀行開出L/C，國外發貨
        人LONGLIFE公司在接獲L/C（八十九年三月二十一日）之前，已將貨物先行
        裝船（八十九年三月十五日），核其與一般國際貿易係先接獲L/C再出貨裝
        船之程序不合。次查，第二批貨物於八十九年四月三日裝船，因第一批貨物
        於八十九年四月六日已由被告查獲夾藏未申報貨物，匯僑公司當時拒絕對第
        二批貨物開具L/C，原告乃於八十九年五月十二日改以電匯方式支付國外貨
        款，原告所為，顯與國際貿易實務有違。原告涉有蓄意掩匿，夾藏未申報貨
        物私運進口之違法行為已至臻明確，依法即應論處，原告所稱互相錯裝誤運
        ，顯係飾詞，要不足作為免罰之依據。
      (5)另查本案第一項貨物短少三十六台電視機，並未於第二批貨物中補正，且第
        五項貨物電視機產地為美國溢報三台，第二次實際進口比原訂數量多出三台
        ，而產地為墨西哥，與原申報產地不同。又第二批貨物第十項電視機原申報
        產地美國，經查驗結果，產地為墨西哥。核其情節，顯非互相錯裝誤運，自
        無「進出口貨物查驗及取樣準則」第十九條規定之適用，原告所稱，顯為事
        後卸責之詞。
      (6)原告所提出數十項證據，及INVOICE、L/C、B/L、PACKING LIST、LONGLIFE
        公司傳真函等，係由發貨人、船公司、銀行及收貨人所摯發，依一般經驗法
        則其真實性不如實際查驗結果，仍應以實際查證之證據力為強，原告所提供
        資料，實不足以證明系爭貨物有互相錯裝誤運之事實，核無前開準則第十九
        條規定之適用，原告請求將二批貨物合併處理，於法無據。又第二批貨物原
        告已知悉實際裝櫃內容，被告函復請其依規定按實際到貨內容正確申報，於
        法並無不合。
    3.依財政部八十四年五月九日台財關第八四○一七五九三六號函釋示：廠商報運
      貨物進口，夾藏管制物品或其他准許進口類物品，其進口人與實際貨主不同時
      ，對出借牌照之不知情進口商，視其報運進口之貨物內所夾藏之物品類別，分
      別依海關緝私條例第三十七條第三項轉據第三十六條第一項或第三十七條第一
      項規定處罰；而對幕後走私之實際貨主則依同條例第三十六條第一項及第三項
      規定處罰，另說明二為有效遏止不肖廠商及私梟取巧借用他人進口商牌照虛報
      貨物進口，以逃避受罰，對不知情之進口人違反誠實申報作為義務及知情之幕
      後走私實際貨主，視其報運進口之貨物所夾藏之物品為管制品或准許進口類物
      品，分別依適當之法條予以論處，以昭公允。原告既為實際之貨主，其蓄意掩
      匿，夾藏未申報貨物私運進口偷漏關稅之違法行為，則被告依上開財政部函規
      定議處原告，並無適用法條錯誤可言。另原告訴稱其欠缺夾藏進口之動機及意
      圖乙節，查本批貨物如抽中C2通關，走私得逞，即可偷漏關稅四○八、四九三
      元，第二批貨物改依實到之一二○件（裝船文件為五三八件）報關繳稅即可。
      原告所稱亦無可採。另原告於補充異議理由書三，說明「案發當時為八十九年
      四月六日，異議人並不知情，經查證出口商後方得知出口商之嚴重疏失所致，
      而出口商將誤差之貨品，已於第二批貨中補正，且船舶已於八十九年四月三日
      發航運送‧‧‧」核與原告所稱未於第二櫃中補正遺漏之三十六台電視機，前
      後矛盾。末查缺三十六台電視機部分，設若原告所稱屬實，則第二櫃應包括錄
      放影機及液晶攝放影機共計三九二台，電視機一四六台，而實際裝櫃數量只有
      電視機一二○台，兩者數量及貨名差異甚大，清點貨櫃人員未發現事實真相，
      孰能置信，原告所稱顯為事後卸責之詞，核無可採。
    4.依照「關稅法」第七條及「貨物通關自動化實施辦法」第十三條規定，報關時
      應填送貨物進口報單，並檢附提貨單、發票、裝箱單及其他進口必須具備之有
      關文件。前述裝箱單顧名思義為裝貨之明細，其件數如有二包以上合成一件者
      應分別加註合成包件之狀況，同時於每箱上均應標記嘜頭、箱號以利貨主瞭解
      實際來貨狀況及通關查驗。經查，原告接獲發貨人送達之裝箱單，並無上述之
      註記，僅以發票更改標題INVOICE為PARKING LIST，其內容仍為「INVOICE FOR
      ‧‧‧」。國際貿易交易金額龐大，其權利義務利益得失之保障在於往來文件
      之真實與否，如有疑義應即時查明，以免損失，經查原告提供前後二批貨物進
      口文件、發票及裝箱單，其簽署似是而非不盡相同，四種文件四種簽署。又第
      二批來貨發票NOLL2024所列來貨第十六項SHARP VL-780u及第十七項SHARP VL-
      AH30u與原訂單所列貨物第二十八項SHARP HANDYCAM VL-E780u及第二十九項
      SHARP HANDYCAM VL-AH30u不同，而實際來貨又為SHARP VIEWCAM VL-780u及
      SHARP VIEWCAM VL-AH30u均不同。以上各項為國際貿易上嚴重不符及缺失之事
      實，均於本案八十九年四月六日報關前即已存在之事實，作為長期從事國際貿
      易之原告，應注意且能注意而不注意，於接獲發貨人通知及送達之文件，未及
      時查明，依照司法院釋字第二七五號解釋，雖非故意仍有過失，自應負責。請
      判決如訴之聲明。
    理　由
一按「私運貨物進口、出口或經營私運貨物者，處貨價一倍至三倍之罰鍰」及「前二
  項私運貨物沒入之。」固為海關緝私條例第三十六條第一項、第三項所明定。惟「
  依海關緝私條例第三十六條、第三十七條規定之處罰，仍應以行為人之故意或過失
  為其責任條件，本院釋字第二七五號解釋應予適用。」「人民違反法律上之義務而
  應受行政罰之行為，法律無特別規定時，雖不以出於故意為必要，仍須以過失為其
  責任條件。但應受行政罰之行為，僅須違反禁止規定或作為義務，而不以發生損害
  或危險為其要件者，推定為有過失，於行為人不能舉證證明自己無過失時，即應受
  處罰。」司法院釋字第五二一號、第二七五號解釋參照。
二本件原告於第一批貨物抵達後之八十九年四月五日，依所訂立委託進口合約書，以
  匯僑公司名義，委由祥隆報關公司，向被告申報該批貨物進口（報單第ＡＷ＼八九
  ＼一六一四＼○一九一號），申報價值一、七六二、六○八元。經被告所屬五堵分
  局於八十九年四月六日派員查驗，發現貨物裝載內容與L/C不符，並通知祥隆報關
  公司於翌（七）日拆櫃清點結果，發現貨櫃前半段所裝貨物，均為報單所申報之貨
  物；而於中後段位置，查獲三十六箱以原申報第一項貨物彩色電視機型號CZ-27T31
  包裝箱內未裝電視機，卻裝有未列於報單之第十至第十五項之錄放影機及液晶攝放
  影機MITSUBISHI VCR HS-U545一○五台、JVC VCR HR-S 3600U五十四台、TOSHIBA
  VCR W-603三十六台、TOSHIBA VCR M-735八台、SHARP VIEWCAM VL-E780U八十九台
  、SHARP VIEWCAM VL-AH30U一○○台；並於貨櫃最內部裝有未列於報單之第七項至
  第九項彩色電視機TOSHIBA COLOR TV CZ-27T31二十台、TOSHIBA PROJECTION TV
  TZ-50V61四台、TOSHIBA PROJECTION TV TZ-50V51十二台、SONY COLOR TV
  KV-32S42七台、SONY COLOR TV KV-32XBR250十台、SONY COLOR TV KV-27FV15十五
  台、SONY COLOR TV KV-36XBR250九台、SONY COLOR TV KV-36FS10三台，價值為
  四、八六九、七六一元。原告遂先後於八十九年四月十八日、二十八日由匯僑公司
  向被告提出「申請（報備）函」、「報備函」，申請以上二櫃併案辦理報關手續。
  被告以既經查獲即不得再行申請併櫃為由拒絕受理，並要求隨後到港之第二櫃，按
  開櫃到貨實際點驗數量，請原告向發貨人及船公司申請重新開立裝櫃明細表、發票
  及載貨證券後，始得報關領貨；並就第一櫃貨物第七至十五項部分，認原告顯有蓄
  意掩匿，夾藏未申報貨物私運進口之違法行為為由，依海關緝私條例第三十六條第
  一項、第三項規定，以八十九年七月五日八十九年第八九○八九九之一號處分書將
  貨物沒入，並處貨價一倍之罰鍰三、三五四、二三六元。原告不服，向被告聲明異
  議，被告以八十九年九月七日基普五字第八九一○五六二九號通知書維持原處分。
  原告仍不服，向財政部關稅總局提起訴願，該總局八十九年十二月十三日台關壬字
  第八九○二七八號決定略以：所謂互相誤裝錯運，係指諸如甲類貨物誤裝為乙類，
  而乙類誤裝為甲類、或將應裝運甲地之貨物誤裝運至乙地，而乙地貨物誤運至甲地
  而言。查本案第一項進口貨物原申報彩色電視機CZ-27T31五十六台，實際進口為五
  十六箱裝置CZ-27T31彩色電視機之包裝箱，其中二十箱為原申報CA-27T31電視機，
  其餘三十六個應裝第一項之電視機紙箱，卻裝有未申報貨物之錄放影機及液晶攝放
  影機共計三九二台，兩者數量如此巧合，不得不令人懷疑。另查上開未申報之錄放
  影機及液晶攝放影機本身已有完全之成品式包裝（包括防水塑膠袋、防震保麗龍及
  防塵外包硬紙箱），所稱賣方裝貨人員唯恐該完全包裝停置倉庫受污損，乃再予裝
  上彩色電視機空箱而導致誤裝等，顯與常理不合，且悖於一般倉貨管理原則，實無
  足採。又第一項貨物電視機另外三十六台抵達倉庫時，倉儲人員未發現紙箱已裝上
  述之貨物，有違常理。縱如發貨人仍未發現上開錯誤，本案尚有第七項至第九項電
  視機共計二十七台未申報，貨物裝櫃時，搬運人員亦未發覺第一批貨物裝箱單未列
  有此二十七台電視機，顯係昧於事實。且設若第一批貨物發貨錯誤，國外發貨人均
  未發覺，惟第二批貨物，依發票及裝箱單所載，包括錄放影機及液晶攝放影機共計
  三九二台，電視機一四六台，而實際裝櫃數量只有電視機一二○台，兩者數量及貨
  名差異甚大，搬運人員及國外發貨人仍未發現事實真相，孰能置信。原告所稱，國
  外賣方經國內買方於八十九年四月七日通知後方知誤裝錯運，及提供雙方往來文件
  證明，顯為事後彌縫之詞，核無足採。另查本案第一批貨物於八十九年三月十五日
  裝船，八十九年三月十六日原告委託匯僑公司開具L/C，八十九年三月二十一日匯
  僑公司透過華南銀行開出L/C，國外發貨人LONGLIFE公司在接獲L/C（八十九年三月
  二十一日）之前，已將貨物先行裝船（八十九年三月十五日），核其與一般國際貿
  易係先接獲L/C再出貨裝船之程序不合，次查第二批貨物於八十九年四月三日裝船
  ，因第一批貨物於八十九年四月六日已由該局查獲夾藏未申報貨物，匯僑公司當時
  拒絕對第二批貨物開具L/C，原告乃於八十九年五月十二日改以電匯方式支付國外
  貨款，原告所為，顯與國際貿易實務有違。原告涉有蓄意掩匿，夾藏未申報貨物私
  運進口之違法行為已至臻明確，依法即應論處，所稱不知情云云，顯係飾詞，要不
  足作為免罰之依據。另查本案第一項貨物短少三十六台電視機，並未於第二批貨物
  中補正，且第五項貨物電視機產地為美國溢報三台，第二次實際進口比原訂數量多
  出三台，而產地為墨西哥，與原申報產地不同。又第二批貨物第十項電視機原申報
  產地美國，經查驗結果，產地為墨西哥。核其情節，顯非互相錯裝誤運，自無「進
  出口貨物查驗及取樣準則」第十九條規定之適用，原告所稱，顯為事後卸責之詞。
  又本案非屬誤裝錯運，已如前述，核無前開準則第十九條規定之適用，則原告請求
  將二批貨物合併處理，於法無據。次查第二批貨物原告已知悉實際裝櫃內容，被告
  函復請其依規定按實際到貨內容正確申報，於法並無不合。另查行政罰與民事判決
  ，性質不同，二者各有其領域，構成要件有別，可各自認定事實，依法處分。至所
  舉最高行政院判字第九四二號、第二七三○號判決，其案情均與本案有別，無從援
  引。又依國際貿易實務，買賣雙方對成交貨物之名稱、規格、品質、數量、產地，
  均有明確約定，並依約交運貨物，原告以貿易為業，對於國外發貨人誤裝，應於海
  關發覺不符前，向海關提出書面報備之規定，理應知之甚詳，而非俟被告查獲不符
  後，始聲稱誤裝錯運，原告不察，竟怠忽一切防免措施，以致發生本案貨名、數量
  不符，夾藏走私進口情事，則縱非故意，亦難謂無過失，依司法院釋字第二七五號
  解釋意旨，自不能免罰。原告於補充異議理由書三，說明「案發當時為八十九年四
  月六日，異議人並不知情，經查證出口商後方得知出口商之嚴重疏失所致，而出口
  商將誤差之貨品，已於第二批貨中補正，且船舶已於八十九年四月三日發航運送．
  ．．．」，核與原告所稱國外賣方經國內買方於八十九年四月七日通知後方知誤裝
  錯運，兩者說詞，前後矛盾。次查第二批貨物之訂購單、裝船提單數量為五三八台
  ，而實際裝櫃數量為一二○台，兩者數量差異甚大，國外發貨人未發現有誤，顯與
  常理不合。末查兩批貨物，第一項貨物電視機少三十六台，第五項貨物產地不同，
  第二批貨物第十項貨物產地不同，非屬錯裝誤運，自無前開準則第十九條規定之適
  用。依據財政部八十四年五月九日台財關第八四○一七五九三六號函釋示意旨，原
  告既為實際之貨主，其蓄意掩匿，夾藏未申報貨物私運進口偷漏關稅之違法行為，
  則被告依上開函規定議處原告，並無適用法條錯誤可言。原告顯非互相錯裝誤運，
  自無「進出口貨物查驗及取樣準則」第十九條規定之適用。又查本案匯僑公司既委
  任祥隆報關公司辦理報關，依進口報單所附委任書載明報關行有代理進口人於通關
  過程中應為之一切手續之權，諸如代繕及遞送報單，會同查驗、簽認查驗結果等，
  而該報關公司對本案查驗結果之簽認自對進口人發生效力；又本案貨物拆櫃進倉時
  ，既有進口人委任報關之報關人在場會同辦理，並於公文書（報單）上簽署承認查
  驗結果，該報關人員足可證明事實，依法即無必要再行通知進口人及原告到場見證
  之必要，又查驗人員之專業與經驗均至為豐富，其具公正性及客觀性，應毋庸置疑
  。另原告訴稱其欠缺夾藏進口之動機及意圖乙節，查本批貨物如抽中C2通關，走私
  得逞，即可偷漏關稅四○八、四九三元，第二批貨物改依實到之一二○件（裝船文
  件為五三八件）報關繳稅即可，所稱亦無可採。查本案經之被告查驗結果，原告顯
  有蓄意掩匿，夾藏未申報貨物私運進口之違法行為，事證明確，顯非互相錯裝誤運
  ，原告所提出數十項證據，及INVOICE、L/C、B/L、PACKING LIST及LONGLIFE公司
  傳真函等，係由發貨人、船公司、銀行及收貨人所摯發，依一般經驗法則其真實性
  不如實際查驗結果，仍應以實際查證之證據力為強，原告所提供資料，實不足以證
  明系爭貨物有互相錯裝誤運之事實等語駁回之，固非無見。
三但查：
  (一)原告主張系爭第一批貨物係原告於西元二○○○年二月十五日，向LONGLIFE公司
    所下半年份訂單之一部分，發貨人於收受原告訂單後，會陸續向各供應商訂購原
    告所需之貨物，待各供應商確認將供給之數量足以裝滿貨櫃時，發貨人才通知原
    告約於何時可以出貨，再於貨物裝櫃後將發票、裝櫃明細表及載貨證券傳真予原
    告，原告始請匯僑公司委託銀行簽發信用狀寄交發貨人。LONGLIFE公司於同年三
    月五日傳真通知將於近日發貨予原告，數量共計六百四十八台，並於同年三月十
    五日將第一批貨物裝櫃上船出航，再於同年三月二十一日開出發票及裝櫃明細表
    寄交匯僑公司，該批貨物於同年月三十一日抵達基隆港，隨後第二批貨物於同年
    四月三日再度裝櫃上船出航，當日台灣時間四月四日正值清明節放假一天，翌（
    五）日原告即委託報關行就第一批到港貨物報關進口，被告四月六日查驗發現實
    到貨物與申報進口貨物不符之事實，業據原告提出如附件所示之訂單、信函、發
    票、裝櫃明細表及載貨證券等影本附本院卷可按，原告此部分之主張堪信為真實
    。而原告於同年三月二十一日由華南銀行開立與發票、裝櫃明細表及載貨證券金
    額美金五七、三七○元同額之信用狀，支付予LONGLIFE公司，復有原告提出之該
    紙信用狀影本附卷可按。由上可知，LONGLIFE公司既於八十九年三月十五日實際
    裝載四九二台貨物出航，卻仍於同月二十一日開出一一○台貨物，金額美金五七
    、三七○元之發票、裝櫃明細表及載貨證券，原告依上開金額給付，LONGLIFE
    公司亦未提出異議，足認LONGLIFE公司對於第一批裝櫃出航之貨物之認知，應係
    一一○台，而非四九二台，否則焉有可能僅通知原告開立一一○台貨物之信用狀
    之理。LONGLIFE公司本身既不知第一批貨物有誤裝之情事，則原告主張其亦無從
    得知乙節，尚堪採信。
  (二)又原告主張其於四月六日知悉貨物裝載內容與L/C不符後，立即通知LONGLIFE公
    司查證確認，LONGLIFE公司於四月七日答覆：「據查本公司將部分貨品誤裝於貨
    櫃號碼（NO.0000000）之貨櫃中，其主要原因乃本公司倉庫管理之主管人員當時
    休假，出貨人員又出具內容錯誤之發票予裝櫃部門．．．本公司願意承擔全部責
    任，並補救此一不可原諒之錯誤．．．為避免裝載及卸載貨物時造成包裝損傷，
    所以使用舊的TOSHIBA電視機紙箱作為裝載之用．．．誤裝應裝載於編號0000000
    貨櫃之貨物，裝載於0000000之貨櫃中．．．」同日被告拆櫃查驗後，發現貨櫃
    中竟有VCR及VIEWCAM等載貨證券所未記載之貨物，原告立即又傳真請發貨人說明
    原委，LONGLIFE公司始徹底調查後，於四月十日再度補充答覆：「根據倉儲人員
    報告回覆，通常貨抵倉庫經查點無訛即入倉庫擱置一旁等待出貨，裝櫃時再由裝
    貨工人打包，錄放影機及液晶攝放影機原應置於棧板上待數量正確後再行綑綁裝
    上貨櫃。因這兩項陸續到貨進倉，裝貨工人唯恐外型包裝受污損，見尚有電視機
    空箱就自行將已到小型商品裝入以利存放，避免外型包裝受到損傷，又因倉庫同
    時有二個貨櫃情況混亂，搬貨工人未查前裝貨人員作業，誤裝暫放於箱內尚不出
    （應裝入第二櫃）之商品視為電視機予以裝櫃，故造成如此重大的疏忽」「ＰＳ
    由於誤將VCR及VIEWCAM裝入三十六個紙箱中，原告應裝於三十六個TOSHIBA CZ-
    27T31紙箱之三十六台電視機並未出貨予貴公司。」等語，始知事情原委之事實
    ，復據原告提出LONGLIFE公司上開函及中文譯本等影本附卷可稽。是原告主張本
    件裝運錯誤出於LONGLIFE公司裝貨工人之作業疏失所致，即非不可採信，則該錯
    失尚難強加在台灣之原告應負何注意之義務。
  (三)次查，LONGLIFE公司將第二批貨物彩色電視機等裝櫃發航後，於同年四月三日傳
    真如附件六、七、八所示載明五三八台、金額美金一五八、九五八元之發票、裝
    櫃明細表及載貨證券予原告，預定於同月二十一日到港，雖LONGLIFE公司實際裝
    櫃之貨物僅有一二○台，業已扣除第一批溢載之部分，仍欠缺電視機三十六台。
    但LONGLIFE公司既仍傳真五三八台貨物之發票等予原告，堪認該公司於斯時仍未
    察覺系爭二批貨物開立之發票等與實際裝櫃有不符之情事。雖致使發生此種嚴重
    錯誤之實際原因如何，已不可考，然LONGLIFE公司四月十日上開承認疏失錯誤之
    函覆，原告可執以將來對之求償之依據，當非屬兒戲，且尚不悖常情。
  (四)再查，第一批貨物於八十九年三月三十一日抵達基隆港後，第二批貨物於同年四
    月三日再度裝櫃上船出航之事實，如前所述，且為兩造所不爭執。而美國之四月
    三日為台灣時間四月四日，正值清明節放假一天，翌（五）日原告即經由匯僑公
    委託祥隆報關公司就第一批到港貨物報關進口，而有關之報關資料匯僑公司均於
    船到前三日左右通知該報關公司人員前往拿取，原告之前未曾發生過類此之錯誤
    ，本件係第一次之事實，亦據祥隆報關公司之負責人王清風於本院九十一年四月
    八日準備程序中到庭結證屬實，足認原告在更早之前即已將報關資料交付予匯僑
    公司。因此，縱令LONGLIFE公司於八十九年四月三日之前或之後已獲悉誤裝情事
    ，衡情原告應無從於同月五日前接獲該項訊息而採取補救之措施。何況，LONG
    LIFE公司係於接獲原告通知後始悉誤裝之事，已如前述，原告主張其於開櫃驗貨
    之前不知情乙節，亦堪採信。至於原告於第一批貨物裝櫃出航後始開立信用狀及
    第二批貨物係於扣除尚未交付之三十六台電視價款美金一○、一五二元後，於同
    年五月十二日以匯款方式給付LONGLIFE公司美金一四八、八○六元，有原告提出
    之通知書、交通銀行世貿分行賣匯水單＼收費收據等影本附卷可憑，應不悖國際
    貿易之習慣。被告主張核其與一般國際貿易係先接獲L/C再出貨裝船之程序不合
    ，且匯僑公司當時拒絕對第二批貨物開具L/C，原告乃於八十九年五月十二日改
    以電匯方式支付國外貨款，所為顯與國際貿易實務有違云云，不足採信。
四綜上所述，本件原告主張其不知系爭第一批貨物與第二批貨物有誤裝之情事乙節，
  尚非無據，被告復未提出其他具體證據證明原告顯有蓄意掩匿，夾藏未申報貨物私
  運進口之違法行為之事實，應認原告並無何故意或過失之可言，參諸司法院釋字第
  五二一號、第二七五號解釋意旨，本件應不予處罰。被告依海關緝私條例第三十六
  條第一項、第三項規定，以八十九年七月五日八十九年第八九○八九九之一號處分
  書將貨物沒入，並處貨價一倍之罰鍰三、三五四、二三六元，自難謂合。財政部關
  稅總局八十九年十二月十三日台關壬字第八九○二七八號決定未察及此，遽予駁回
  ，亦有疏略，有適用法律不當之違法，屬無從維持。原告聲明求為撤銷原處分及訴
  願決定，即無不合，應予准許。本件事證已臻明確，兩造其餘攻擊防禦方法，無庸
  一一論述，併此敘明。
據上論結，本件原告之訴為有理由，爰依行政訴訟法第九十八條第三項前段，判決如
主文。
中　　華　　民　　國　　　九十一　　年　　　五　　　　月　　　十三　　　日
　　　　　　　　 臺 北 高 等 行 政 法 院　 第 二 庭
　　　　　　　　　　　　　　　　審 判 長 法　官　王立杰
　　　　　　　　　　　　　　　　　　　　 法　官　黃本仁
　　　　　　　　　　　　　　　　　　　　 法　官　陳雅香
右為正本係照原本做成。
如不服本判決，應於送達後二十日內，向本院提出上訴狀並表明上訴理由，如於本判
決宣示後送達前提起上訴者，應於判決送達後二十日內補提上訴理由書（須按他造人
數附繕本）。
中　　華　　民　　國　　　九十一　　年　　　五　　　　月　　　十五　　　日
                                      法院書記官 鄭聚恩
